【裁判字號】    99,審訴,785
【裁判日期】    991126
【裁判案由】    毒品危害防制條例
【裁判全文】
臺灣士林地方法院刑事判決             99年度審訴字第785號
公  訴  人  臺灣士林地方法院檢察署檢察官
被      告  梁水欽
上列被告因違反毒品危害防制條例案件，經檢察官提起公訴（99
年度毒偵字第1322號），被告於準備程序就被訴事實為有罪之陳
述，經本院合議庭裁定本件由受命法官獨任依簡式審判程序審理
，並判決如下：
    主  文
梁水欽施用第一級毒品，累犯，處有期徒刑柒月。
    事  實
一、梁水欽前於民國91年間，曾因施用毒品案件，經本院裁定送
    觀察、勒戒後，認有繼續施用毒品之傾向，再經本院裁定令
    入戒治處所施以強制戒治，嗣因執行成效良好，經本院裁定
    停止戒治，所餘戒治期間付保護管束，於92年7 月24日保護
    管束期滿未經撤銷停止戒治，視為執行完畢，並由臺灣士林
    地方法院檢察署檢察官以92年度戒毒偵字第56號為不起訴處
    分確定。復於前揭強制戒治執行完畢後5 年內之96年間，再
    因施用毒品案件，經本院以97年度訴字第796 號判決判處有
    期徒刑7 月，並經臺灣高等法院以97年度上訴字第5829號判
    決駁回上訴確定，已於99年1 月16日縮刑期滿執行完畢。詎
    仍未悛悔，復基於施用第一級毒品海洛因之犯意，於99年3
    月21至22日間某時許，在其位於臺北市內湖區○○○路○ 段
    220 號住處內，將海洛因以針筒注射入血管之方式，施用第
    一級毒品海洛因1 次。嗣因其為毒品列管人口，經警通知於
    99年3 月23日採尿送驗，始查悉上情。
二、案經臺北市政府警察局內湖分局報請臺灣士林地方法院檢察
    署檢察官偵查起訴。
    理  由
一、上揭事實，業據被告梁水欽於偵查、本院準備程序及審理時
    均已坦承不諱（分見毒偵卷第47頁，本院卷第24頁背面、第
    26頁背面），且被告為警所採集之尿液，經送臺灣尖端先進
    生技醫藥股份有限公司以「酵素免疫分析法」為初步檢驗、
    「氣相層析質譜儀法」為確認檢驗之檢驗結果，呈嗎啡陽性
    反應，此有該公司99年3 月31日濫用藥物檢驗報告及應受尿
    液採驗人尿液檢體採集送驗紀錄表各1 份附卷可參（分見毒
    偵卷第9 頁、第19頁），足認被告前開自白與事實相符，應
    可採信。
二、按毒品危害防制條例於92年7 月9 日修正公布，自93年1 月
    9 日施行，其中第20條、第23條將施用毒品之刑事處遇程序
    區分為「初犯」、「5 年內再犯」、「5 年後再犯」。依其
    立法理由之說明：「初犯」，經觀察、勒戒或強制戒治，應
    為不起訴處分或不付審理之裁定；經觀察、勒戒或強制戒治
    執行完畢釋放後，「5 年內再犯」者，因其再犯率甚高，原
    實施之觀察、勒戒及強制戒治既已無法收其實效，爰依法追
    訴或裁定交付審理。至於經觀察、勒戒或強制戒治執行完畢
    釋放，「5 年後再犯」者，前所實施之觀察、勒戒或強制戒
    治已足以遮斷其施用毒品之毒癮，為期自新及協助其斷除毒
    癮，仍用「初犯」規定，先經觀察、勒戒或強制戒治之程序
    。從而，依修正後之規定，祇於「初犯」及「5 年後再犯」
    2 種情形，有其追訴條件之限制，即須於初犯經觀察、勒戒
    或強制戒治釋放後，5 年內均無施用毒品之行為，始能認其
    前所實施之觀察、勒戒或強制戒治已足遮斷毒癮，而得於5
    年後再犯時，再予適用初犯之規定，重行觀察、勒戒等程序
    。倘5 年內已經再犯，經依法再為保安處分或追訴處罰，縱
    其第3 次（或第3 次以上）施用毒品之時間，在初犯之保安
    處分執行完畢釋放5 年以後，即與「5 年後再犯」之情形有
    別，且因已於「5 年內再犯」，顯見其再犯率甚高，原實施
    觀察、勒戒或強制戒治，已無法收其實效，自無再經觀察、
    勒戒及強制戒治之必要，應由檢察官逕行起訴，始符新法修
    正之本旨（最高法院95年第7 次刑事庭會議決議、97年度臺
    非字第540 號判決參照）。查，本案被告前因施用毒品案件
    ，經本院裁定送觀察、勒戒及強制戒治，於執行完畢後5 年
    內再犯施用毒品罪，業經追訴及判處罪刑確定等情，有臺灣
    高等法院被告前案紀錄表在卷可稽，是本案被告所為施用毒
    品之犯行，距離前開強制戒治執行完畢釋放雖已逾5 年，惟
    被告於上開強制戒治執行完畢後5 年內，既已再犯施用毒品
    罪，並經追訴、處罰，揆諸前揭說明，其本次犯行即與毒品
    危害防制條例第20條第3 項所稱之「5 年後再犯」有別，是
    公訴人依法追訴，於法並無不合，本院自應依法論科。
三、核被告梁水欽所為，係犯毒品危害防制條例第10條第1 項之
    施用第一級毒品罪，其施用前持有之低度行為，應為施用之
    高度行為所吸收，不另論罪。又被告係18年3 月22日出生，
    有其個人戶籍資料在卷可稽（見本院卷第18頁），其於為本
    件犯行時為已滿80歲之人，爰依刑法第18條第3 項之規定減
    輕其刑。再被告如有事實欄所載之犯罪科刑並已執行完畢等
    情，有臺灣高等法院被告前案紀錄表在卷可稽，其於有期徒
    刑執行完畢後5 年內，故意再犯本案有期徒刑以上之罪，應
    依刑法第47條第1 項規定論以累犯，並加重其刑，且依法先
    加後減之。爰審酌被告曾因施用毒品犯行而送觀察、勒戒、
    強制戒治及法院判處罪刑確定，仍不知悛悔，竟又再度施用
    毒品，顯見其戒絕毒品之決心不堅，及本件犯罪之動機、手
    段、施用毒品為自戕行為，對身體健康產生危害及犯後於偵
    、審中坦承犯行之態度等一切情狀，認公訴人建議求處有期
    徒刑9 月，稍嫌過重，爰量處如主文所示之刑，以示警懲。
據上論斷，應依刑事訴訟法第273 條之1 第1 項、第299 條第1
項前段，毒品危害防制條例第10條第1 項，刑法第11條前段、第
18條第3 項、第47條第1 項，判決如主文。
本案經檢察官黃育仁到庭執行職務。
中    華    民    國    99    年     11    月    26   日
                  刑事第一庭法  官  莊明達
以上正本證明與原本無異。
如不服本判決應於收受判決後10日內向本院提出上訴書狀，並應
敘述具體理由；其未敘述上訴理由者，應於上訴期間屆滿後20日
內向本院補提理由書。
                            書記官  丁梅芬
中    華    民    國    99    年     11    月    26   日
附錄本件論罪科刑依據法條全文：
毒品危害防制條例第10條
施用第一級毒品者，處6月以上5年以下有期徒刑。
施用第二級毒品者，處3 年以下有期徒刑。

司法院資訊處製作；財團法人民間司法改革基金會備份。
